最高法院刑事判決　　　　　　一○○年度台上字第二七九八號
上　訴　人　張清山
選任辯護人　鄭成東律師
上列上訴人因違反毒品危害防制條例案件，不服台灣高等法院中
華民國九十八年十二月十日第二審判決（九十八年度上訴字第三
二二一號，起訴案號：台灣板橋地方法院檢察署九十七年度偵字
第三二四三六、三三三七四號），提起上訴，本院判決如下：
    主  文
上訴駁回。
    理  由
按刑事訴訟法第三百七十七條規定，上訴於第三審法院，非以判
決違背法令為理由，不得為之。是提起第三審上訴，應以原判決
違背法令為理由，係屬法定要件。如果上訴理由書狀並未依據卷
內訴訟資料，具體指摘原判決不適用何種法則或如何適用不當，
或所指摘原判決違法情事，顯與法律規定得為第三審上訴理由之
違法情形，不相適合時，均應認其上訴為違背法律上之程式，予
以駁回。本件上訴人張清山上訴意旨略稱：(一)、證人林朝男、葉
誌崇及李靜怡雖供稱有向上訴人購買毒品之事，但皆所供先後不
一，且多所瑕疵，例如林朝男於審理中，已改稱非向上訴人購買
毒品，而係和上訴人集資一起向他人購買；葉誌崇警詢時；指稱
共三次向上訴人購買毒品，其中二次金額新台幣（下同）一千元
，一次五百元，在偵查中，變為其中一次一千元者未完成交易，
於第一審審理中，再翻為成交二次，一千元及五百元各一次等語
，然就葉誌崇在審理中，聲稱在上訴人面前無法自由陳述，乃經
隔離訊問而作證，卻供詞反覆，豈能輕信？無非因曾遭上訴人拒
絕代購毒品、原價轉讓，而懷怨誣陷。原審未加細察，逕行採用
上揭供述，憑為認定上訴人犯罪之依據，自非妥適。(二)、第一審
勘驗系爭通訊監察蒐證所得之錄音光碟，既未依法通知上訴人及
其辯護人到場，踐行之程序已有違誤；且依其譯文內容以觀，關
於原判決事實一－(一)部分，祇見林朝男謂：「我，阿男，跟昨天
一樣」，上訴人答：「你在我家外面天橋、大勇路那邊」；嗣後
林朝男又電稱：「我，阿男，到了」，上訴人答：「好」。關於
一－(二)部分，林朝男電稱：「阿男，現在要去哪？」上訴人答：
「聖堡羅」。關於一－(三)部分，葉誌崇電稱：「（你）到底要不
要過來？別讓我傻傻的一直等好嗎？」上訴人嗣後回稱：「我剩
下八分之一左右」。關於一－(四)部分，葉誌崇電稱：「拿五百出
來給我」，上訴人答：「好」。關於一－(五)部分，李靜怡電稱：
「你有沒有東西？拿五百塊」，上訴人答：「你來拿啊」。微論
上情均非關毒品，如參見其他通聯內容，尚見有乏車代步、餘額
不足，難以送貨、成交之情形，上揭譯文實不足作為上開證人指
證向上訴人購買毒品之補強證據。詎原判決在未查得任何毒品、
磅秤、分裝袋、分裝杓、現金或帳冊之情況下，遽行認定上訴人
販賣毒品，且已達既遂階段，又數量不詳，卻有牟利，並非原價
轉讓。其認事用法顯然違背證據法則，並有查證未盡及理由不備
之違失云云。惟查：(一)、審判中之勘驗，依刑事訴訟法第二百十
九條準用第一百五十條關於搜索之規定，雖須通知被告及其辯護
人在場，以示公開、公正，但此項在場權並非不得捨棄，倘被告
及其辯護人事先表明勘驗時不願到場之意思，法院自毋庸贅行通
知勘驗之日、時、處所，不生違法剝奪在場權之問題。本件上訴
人及其第一審選任辯護人在該審準備程序中，均明確表示於勘驗
系爭通訊監察之錄音光碟核對譯文內容時，「不要到場」之意旨
，並經載明於筆錄，且簽押確認無訛，嗣後於該審審判中，經提
示據此作成之譯文，踐行證據調查程序，相關人員咸表無意見，
甚至在原審準備程序與審理期日，仍同無異議，有各該筆錄可稽
，乃竟於第三審上訴意旨中予以指摘，殊無可取。(二)、證據之取
捨、證明力之判斷及事實之認定，俱屬事實審法院自由裁量判斷
之職權，此項職權之行使，倘不違背客觀存在之經驗法則及論理
法則，即無違法可指，觀諸刑事訴訟法第一百五十五條第一項規
定甚明。而供述證據雖先後不一，審理事實之法院仍可斟酌調查
所得之各項證據，本於經驗法則、論理法則，作合理之比較，定
其取捨，採用相同基本事實之陳述，非謂其中一有不符，即應全
部不可採信。又所謂應於審判期日調查之證據，係指與待證事實
具有重要關係，在客觀上認有調查之必要性，且有調查之可能性
，為認定事實、適用法律之基礎者而言。若事實已臻明確，或調
查途徑已窮，自毋庸為無益之調查，亦無未盡調查證據職責之違
法可言。原判決主要係依憑上訴人直承確有在如系爭通訊監察所
示時間，分別和林朝男、葉誌崇、李靜怡電話通聯，並於通話後
與前二人見面，尚有一次交付海洛因給葉誌崇之部分自白；上揭
三證人分別在偵查或第一審審理中，明確解說系爭通訊監察錄音
譯文內容，實為向上訴人購買海洛因成交之對話，李靜怡更當庭
指證上訴人即係譯文中所載販毒之「小海」者，次數、金額皆正
確等語之證言；顯示確以暗語進行毒品交易之通訊監察錄音（含
光碟、譯文）；勘驗上揭錄音光碟之勘驗筆錄；衡諸上訴人和林
朝男通聯，未見有合資之說，且默契十足；上訴人與葉誌崇通話
，無何分取毒品之談，上訴人甫聞「拿五百出來給我」，旋允諾
「好」；上訴人和李靜怡通聯，上訴人以無五百元可找，要求乾
脆「處理一張（按指一千元）」，並保證「東西（品質）一定可
以」；及毒品交易查嚴、罪重，如無利可圖，絕不致甘冒風險等
情況證據資料，乃認定上訴人確有如原判決事實欄所載之犯行，
因而撤銷第一審關於此部分之科刑判決，改判論處上訴人以販賣
第一級毒品五罪刑（均依刑法第五十九條減輕其刑，分處有期徒
刑十五年十月；十六年；十六年六月；十六年；十六年二月。合
併應執行有期徒刑十八年，並有從刑宣告）。對於上訴人矢口否
認犯販賣第一級毒品重罪名，所為純屬合資外購，並非自售牟利
之辯解，如何係飾卸避就之詞，不足採信，亦據卷內訴訟資料詳
加指駁、說明（另指出其他被訴同犯販賣第一級毒品罪嫌部分，
事證猶嫌不足，維持第一審無罪判決，駁回檢察官之第二審上訴
）。所為之事實認定及得心證理由，俱有各項證據資料在案可稽
，自形式上觀察，並未違背客觀存在之經驗法則或論理法則，且
既綜合上揭直接、間接證據而為合理判斷，堪謂事證尚非未明。
上訴意旨置原判決已明白論斷之事項於不顧，就屬原審採證認事
職權之適法行使，任憑己意，對於證據予以割裂觀察，為不同評
價，指摘原判決違誤，不能認為已經具備合法上訴第三審之形式
要件。依上說明，應認其上訴為違背法律上之程式，予以駁回。
據上論結，應依刑事訴訟法第三百九十五條前段，判決如主文。
中    華    民    國  一○○  年    五    月  二十六  日
                      最高法院刑事第八庭
                          審判長法官  花  滿  堂  
                                法官  黃  正  興  
                                法官  洪  昌  宏  
                                法官  徐  昌  錦  
                                法官  王  聰  明  
本件正本證明與原本無異
                                      書  記  官  
中    華    民    國  一○○  年    五    月   三十   日
                                                      Ｅ